【裁判字號】    99,抗更(一),24
【裁判日期】    990924
【裁判案由】    返還擔保物
【裁判全文】
臺灣高等法院民事裁定                99年度抗更(一)字第24號
    抗  告  人  甲○○
    相  對  人  乙○○
上列當事人間返還擔保物事件，抗告人對於中華民國99年3月29
日臺灣臺北地方法院99年度審事聲字第13號所為裁定提起抗告，
經最高法院第一次發回更審，本院裁定如下：
    主  文
原裁定廢棄。
相對人於第一審之異議駁回。
第二審及發回前第三審抗告費用由相對人負擔。
    理  由
一、原裁定意旨略以：「本院98年度司執字第28906號強制執行
    程序（下稱系爭強制執行程序）雖經異議人（即本件之相對
    人）撤回而終結，但於相對人（即本件之抗告人）因提起98
    年度重訴字第302號債務人異議之訴而聲請停止執行獲准前
    ，既已開始進行強制執行程序，並非自始未曾執行。又相對
    人所提起債務人異議之訴係經撤回而終結，與該訴訟經判決
    異議人敗訴而堪認系爭強制執行事件係違誤之情形有間。在
    系爭強制執行程序因撤回而終結前，異議人仍有因98年度審
    聲字第506號停止執行裁定而受損害之可能，難認有異議人
    於前開期間未發生損害、所受之損害已經賠償或相對人於本
    案已勝訴確定等事由存在，自難謂異議人之應供擔保原因已
    消滅，而僅屬訴訟終結後應定期催告受擔保利益人行使權利
    之情形，惟相對人並未證明已定20日以上之期間催告異議人
    行使權利而未行使，亦不得准予返還，是聲請人之聲請，自
    不應准許之。從而，原裁定（即司法事務官98年度審司聲字
    第3334號裁定，下稱司法事務官裁定）以前開情形屬應供擔
    保之原因消滅，准予返還該擔保金，應有違誤，爰廢棄原裁
    定後，並裁定駁回相對人之聲請。」等語。
二、抗告意旨略以：「於抗告人所提債務人異議之訴中，因相對
    人無法說明系爭本票是否已罹於3年時效，遂先行撤回系爭
    強制執行程序，可見相對人明知系爭本票係偽造並已逾3年
    時效，而顯無勝訴之望，故先撤回系爭強制執行程序，足證
    相對人並無因此受有任何損害。且系爭強制執行程序係因相
    對人於98年11月24日具狀撤回系爭強制執行程序而終結，非
    因抗告人撤回債務人異議之訴而終結，應屬民事訴訟法第
    104條第1項第1款之事由，非同條項第3款之事由。另相對人
    屢依據系爭本票裁定聲請強制執行後，扣押系爭擔保金，再
    經抗告人提起債務人異議之訴，聲請供擔保停止執行，足認
    相對人並無任何損害，僅在浪費司法資源，致抗告人疲於應
    付。爰求廢棄原裁定。」等語。
三、按應供擔保之原因消滅者，法院應依供擔保人之聲請，以裁
    定命返還其提存物或保證書，民事訴訟法第104條第1項第1
    款定有明文。又按債務人依停止強制執行之裁定所供之擔保
    ，係擔保債權人因債務人聲請停止強制執行不當可能遭受之
    損害，故強制執行程序如因債權人之聲請撤回而不存在，應
    認供擔保之原因消滅。
四、經查，本件抗告人依原法院98年度審聲字第506號民事裁定
    ，為相對人提供擔保金新臺幣1,517,000元後，聲請停止系
    爭強制執行程序。嗣相對人聲請撤回上開強制執行，抗告人
    以供擔保之原因消滅，依民事訴訟法第104條第1項第1款規
    定向原法院聲請返還擔保物。原裁定以系爭強制執行程序於
    抗告人供擔保聲請停止執行前，已開始進行，雖因相對人之
    聲請撤回而終結，然相對人仍有因停止執行受有損害之可能
    ，難認抗告人供擔保之原因已消滅云云，裁定駁回其聲請，
    惟系爭強制執行程序既因相對人之聲請撤回而不存在，應認
    供擔保之原因消滅，而應准許抗告人返還擔保物之聲請。原
    裁定廢棄司法事務官裁定，駁回抗告人之聲請，於法尚有違
    誤。抗告意旨指摘原裁定不當，求予廢棄，為有理由，應由
    本院廢棄原裁定，駁回相對人於第一審之異議。
五、據上論結，本件抗告為有理由，爰裁定如主文。
中    華    民    國    99    年    9     月    24    日
                    民事第十二庭
                        審判長法  官  蕭艿菁
                              法  官  林麗玲
                              法  官  賴劍毅
正本係照原本作成。
本裁定除以適用法規顯有錯誤為理由外，不得再抗告。如提起再
抗告，應於收受後10日內委任律師為代理人向本院提出再抗告狀
。並繳納再抗告費新台幣１千元。
中    華    民    國    99    年    9     月    28    日
                              書記官  黃慶霽

司法院資訊處製作；財團法人民間司法改革基金會備份。
